【裁判字號】    97,執消債更,77
【裁判日期】    990223
【裁判案由】    更生事件
【裁判全文】
臺灣臺南地方法院民事裁定          97年度執消債更字第77號
債  務  人  陳建元
代  理  人  徐豐益律師
債  權  人  臺灣中小企業銀行股份有限公司
法定代理人  羅澤成
代  理  人  嚴國欽
債  權  人  國泰世華商業銀行股份有限公司
法定代理人  汪國華
代  理  人  劉士銘
債  權  人  第一商業銀行股份有限公司
法定代理人  陳裕璋
代  理  人  周培森
債  權  人  渣打國際商業銀行股份有限公司
法定代理人  曾璟璇
債  權  人  遠東國際商業銀行股份有限公司
法定代理人  洪信德
債  權  人  中國信託商業銀行股份有限公司
法定代理人  麥克迪諾馬
債  權  人  李建男
上列當事人聲請消費者債務清理事件，本院裁定如下：
    主  文
債權人會議可決如附件一所示之更生方案應予認可。並自本裁定
確定之日次月起，於每月15日給付。
債務人在未依更生條件全部履行完畢前，其生活程度應受如附件
二所示標準之限制。
    理  由
一、按法院得將更生方案之內容及債務人財產及收入狀況報告書
    通知債權人，命債權人於法院所定期間內以書面確答是否同
    意該方案，逾期不為確答，視為同意；同意及視為同意更生
    方案之已申報無擔保及無優先權債權人過半數，且其所代表
    之債權額，逾已申報無擔保及無優先權總債權額之二分之一
    時，視為債權人會議可決更生方案，消費者債務清理條例第
    60條第1、2項分別定有明文。次按，更生方案經可決者，法
    院應為認可與否之裁定；法院為認可之裁定時，因更生方案
    履行之必要，對於債務人在未依更生條件全部履行完畢前之
    生活程度，得為相當之限制，同條例第62條第1、2項復分別
    定有明文。
二、查本件債務人聲請更生，前經本院裁定開始更生程序在案，
    而其所提如附件一所示之更生方案，已於民國99年2月3日通
    知各債權人，命各債權人於文到7 日內以書面確答是否同意
    該方案，逾期不為確答，視為同意，嗣經債權人中國信託商
    業銀行股份有限公司、第一商業銀行股份有限公司具狀表示
    同意（債權比例總計47.93  %），債權人渣打國際商業銀行
    股份有限公司具狀陳報不同意，餘之債權人遠東國際商業銀
    行股份有限公司、國泰世華商業銀行股份有限公司、李建男
    均逾期未陳報，依法應視為同意（債權比例總計23.16%），
    則同意與視為同意之債權人超過已申報無擔保及無優先權債
    權人半數，且其等所代表之債權額更逾已申報無擔保及無優
    先權總債權額之2分之1（債權比例總計71.09%），依法視為
    債權人會議可決該更生方案，此有送達證書、債權人提出民
    事陳報狀附卷足憑。
三、次查債務人目前任職於松建加油站股份有限公司，平均每月
    薪資約為新台幣（下同）23,779元，另於振復有限公司兼職
    高爾夫球練習場助教，每月收入約為4,000 元等情，業據其
    提出98年7 月至12日薪資單、98年7月至99年1月薪資袋等件
    為證。復觀諸債務人所提如附件一所示之更生方案條件為：
    自認可更生方案裁定確定翌日起以每1個月為1期，為期8 年
    共96期，第1 期至第36期每期清償10,421元，第37期至第60
    期每期清償13,671元，第61期至第96期每期清償16,921元，
    清償總額合計為1,312,416 元。本院審酌債務人任職松建加
    油站之薪資於最近半年間，因職務津貼由5,000元降低為2,0
    00元，且未再繼續發放伙食費1,300 元，致其平均薪資已由
    原本之26,000元，減少為23,779元，另於振復有限公司兼職
    高爾夫球練習場助教，因業務量萎縮，僅剩星期五、六晚上
    及星期日全天，故部分之收入亦減少為4,000 元；而子女陳
    怡玲（81年12月8 日出生）、陳怡雯（83年10月20日出生）
    、陳昱綸（90年4 月26日出生）均仍在學，有受債務人及配
    偶柯麗虹共同扶養之必要等情，有戶籍謄本、債務人97年12
    月至2月份、98年7月至12月薪資單（松建加油站）、在職證
    明書（振復有限公司於98年4月1日出具）、98年7 月至12月
    薪資袋（振復有限公司）、柯麗虹財政部臺灣省南區國稅局
    96年度綜合所得稅各類所得資料清單等件為證；徵之債務人
    每月收入扣除清償金額後，酌留自身與3 名子女之生活費用
    ，每月共計支出約17,358元，未逾內政部公告之98年度臺灣
    省每人每月最低生活費及98年度親屬扶養每人免稅額與配偶
    平均分擔後合計20,079元【9,829+〈(6,833×3）÷2〉=20,
    079 】之標準相當，僅能維持最基本之生活程度，無奢侈浪
    費之虞，應屬合理。復考量子女即將於履行更生方案期間陸
    續成年，將預期減少之扶養費用全數用以清償債務，規劃階
    段式之還款方案，並將清償期間延長為8 年，以提高清償成
    數，足認其確有履行更生方案之誠意。
四、再查，債務人名下雖有與陳建勳共有之坐落臺南縣永康市○
    ○○段1819之19地號及同段1175建號（門牌號碼為台南縣永
    康市○○里○○路814 號）之不動產，其上有債權人臺灣中
    小企業銀行股份有限公司設定最高限額抵押權，本院裁定開
    始更生程序時之債權額為2,022,487 元，據債權人陳報前開
    不動產之鑑估價值約為4,450,000 元，有債務人97年度稅務
    電子閘門財產所得調件明細表、土地登記第二類謄本、建物
    登記第二類謄本、本院債權表、台灣中小企業銀行股份有限
    公司陳報狀等件可資佐證，是而，縱不考量不動產拍賣或變
    賣時之跌價情況，以前開鑑估價額處分上開房地，於清償抵
    押權人後雖尚餘2,427,513元，以債務人之應有部分2分之1
    計算，無擔保及無優先權之債權人於本院裁定開始更生程序
    時，依清算程序所得受償之數額為1,213,757 元，仍低於本
    件更生方案之總清償1,312,416 元。再者，前開房地為債務
    人、配偶及3 名子女之住處，債務人復陳明履行更生方案期
    間之房貸將由配偶柯麗虹負擔，準此，債務人為確保還款能
    力，已協調由家人負擔房貸債務，以提高無擔保及無優先權
    之債權人之受償數額，確實已盡力清償債務。
五、至於債權人渣打國際商業銀行股份有限公司認為清償成數過
    低，不同意更生方案，且債務人利用自身信用擴張銀行借款
    ，取得資金是否有從事投機行為，應予查明，且藉由法院更
    生程序減低還款金額等語。惟按認定更生方案是否公允、適
    當及可行，應於保障債權人之受償權益下，衡量個案債務人
    之現實還款能力及家庭狀況，倘一再要求債務人提高清償金
    額或囿於還款成數，致清償數額逾債務人能負荷之範圍甚多
    ，債務人須處於生存邊緣或喪失尊嚴之生活狀態，勢將再度
    造成債務人履行困難，最終仍有損債權人之權益。觀之本件
    債務人所陳報每月之生活費與扶養費僅17,358元，顯低於一
    般人之生活程度及未成年人之受扶養需求，債務人確已勉力
    撙節開支清償債務，展現最大誠意，難以期待債務人再提高
    清償金額。復按消債條例第134條第4款「債務人因浪費、賭
    博或其他投機行為，致財產顯然減少或負擔過重之債務，而
    生開始清算之原因，法院應為不免責裁定。」規定，係屬清
    算終止時審查債務人得否免責之要件，而更生方案認可與否
    ，則應綜合考量債權人是否公平受償，及債務人經濟生活之
    更生等情況，審認更生方案之條件是否公允，作為認可更生
    方案之標準，而債務人先前有無恣意提領現金花用、揮霍無
    度等行為，與更生方案是否公允無關。是債權人所陳，容有
    誤會。
六、綜上，債務人所提如附件一所示之更生方案，其條件核屬公
    允、適當、可行，又無同條例第63條所定不應認可之消極事
    由存在，並依上開規定，就債務人在未依更生條件全部履行
    完畢前之生活程度，裁定為如附件二所示之限制。爰裁定如
    主文。
中    華    民    國    99    年     2    月    23    日
                  民事執行處  司法事務官
上為正本係照原本作成。
如不服本裁定，應於裁定送達後10日內，以書狀向本院司法事務
官提出異議。
中    華    民    國    99    年     2    月    23    日
                              書  記  官  李明燕
附件一：更生方案
┌─────────────────────────────────────┐
│一、更生方案內容                                                          │
├─────────────────────────────────────┤
│1、清償期數、清償金額及清償日期：                                         │
│(1)自認可更生方案裁定確定之日次月起，以每1個月為1期，共計清償96期（8年）。│
│   第1期至第36期：每期清償新台幣10,421元                                  │
│   第37期至第60期：每期清償新台幣13,671元                                 │
│   第61期至第96期：每期清償新台幣16,921元                                 │
│(2)自認可更生方案裁定確定之日次月起，於每月15日前，將每期應繳金額以臨櫃繳 │
│   款、匯款方式或自動櫃員機（ATM）轉帳或債權人指定還款方式，分別匯入各債權│
│   人指定匯款帳號內，匯費或手續費由債務人負擔。                           │
│(3)各債權人分配金額如二之分配表所示。                                     │
│2、無擔保及無優先權債務總額：新台幣1,530,023元                            │
│3、清償總額：新台幣1,312,416元                                            │
│4、清償成數：85.78%                                                       │
├─────────────────────────────────────┤
│二、無擔保及無優先權債權人之受清償額分配表：           （單位：新臺幣/元）│
├──┬──────┬─────┬────┬────────────────┤
│    │            │          │        │        每期可分配之金額        │
│編號│債   權   人│ 債權金額 │債權比例├────┬─────┬─────┤
│    │            │          │        │第1~36期│第37~60期 │第61~96期 │
├──┼──────┼─────┼────┼────┼─────┼─────┤
│ 一 │遠東國際商業│   22,731 │  1.49% │    155 │    204   │     252  │
│    │銀行        │          │        │        │          │          │
├──┼──────┼─────┼────┼────┼─────┼─────┤
│ 二 │中國信託商業│  595,177 │  38.9% │  4,054 │   5,318  │   6,582  │
│    │銀行        │          │        │        │          │          │
├──┼──────┼─────┼────┼────┼─────┼─────┤
│ 三 │國泰世華商業│  131,562 │  8.60% │    896 │   1,176  │   1,455  │
│    │銀行        │          │        │        │          │          │
├──┼──────┼─────┼────┼────┼─────┼─────┤                                                │ │
│ 四 │第一商業銀行│  138,219 │  9.03% │    941 │   1,234  │   1,528  │
├──┼──────┼─────┼────┼────┼─────┼─────┤
│ 五 │渣打國際商業│  442,334 │ 28.91% │  3,013 │   3,952  │   4,892  │
│    │銀行        │          │        │        │          │          │
├──┼──────┼─────┼────┼────┼─────┼─────┤
│ 六 │李建男      │  200,000 │ 13.07% │  1,362 │   1,787  │   2,212  │
├──┴──────┼─────┼────┼────┼─────┼─────┤
│ 合            計 │1,530,023 │  100%  │ 10,421 │  13,671  │  16,921  │
└─────────┴─────┴────┴────┴─────┴─────┘
附件二：債務人之生活限制
┌─────────────────────────────────────┐
│准許更生之債務人，未依更生條件完全履行完畢前，應受下列之生活限制：        │
├─────────────────────────────────────┤
│一、不得從事奢靡之消費活動。                                              │
├─────────────────────────────────────┤
│二、不得購買精品服裝、飾品。                                              │
├─────────────────────────────────────┤
│三、不得購置不動產。                                                      │
├─────────────────────────────────────┤
│四、不得購買機動車輛。                                                    │
├─────────────────────────────────────┤
│五、不得搭乘高鐵及航空器。                                                │
├─────────────────────────────────────┤
│六、不得出入特種營業場所。                                                │
├─────────────────────────────────────┤
│七、不得投資金融商品（例如股票、基金等）。                                │
├─────────────────────────────────────┤
│八、不得從事逾越通常生活程度之贈與。                                      │
├─────────────────────────────────────┤
│九、不得從事美容醫療之消費行為。                                          │
├─────────────────────────────────────┤
│十、不得從事國外遊學或出國旅遊等消費行為。                                │
├─────────────────────────────────────┤
│十一、每月應遵守支出限制。                                                │
├─────────────────────────────────────┤
│十二、不得參與賭博。                                                      │
└─────────────────────────────────────┘

司法院資訊處製作；財團法人民間司法改革基金會備份。
